臺灣板橋地方法院刑事判決　　　　　　　94年度交訴字第75號
公　訴　人　臺灣板橋地方法院檢察署檢察官
被　　　告　甲○○
　　　　　　　　　　　3樓
上列被告因公共危險等案件，經檢察官提起公訴（94年度偵字第
8183號），本院判決如下：
    主  文
甲○○被訴駕駛動力交通工具肇事致人受傷而逃逸部分，無罪；
；又被訴過失傷害部分，公訴不受理。
    理  由
一、公訴意旨略以：被告甲○○於民國93年11月7 日17時27分許
    ，駕駛車號P72-568 號重機車，沿臺北縣中和市○○路往土
    城方向行駛，行經該路132 號前，原應注意車輛行駛時，駕
    駛人應注意車前狀況，並隨時採取必要之安全措施，且行近
    行人穿越道前，應減速慢行，遇有行人穿越時，無論有無交
    通警察指揮或號誌指示，均應暫停讓行人先行通過，依當時
    情形能注意，竟疏於注意，因見前方不明車輛暫停於車道上
    ，遂由不明車輛左側超車，不慎撞擊由該路134 巷內走出正
    欲穿越行人穿越道往對面方向行走之行人即告訴人丁○○，
    致告訴人倒地，受有左腳踝骨骨折之傷害，被告見告訴人倒
    地受傷，竟趁隙逃逸，未為必要之救助即逃離現場。因而認
    被告涉犯刑法第284 條第1 項前段之過失傷害罪嫌及同法第
    185 條之4 之駕車肇事逃逸罪嫌等語。
二、無罪部分：
(一)按犯罪事實應依證據認定之，無證據不得認定其犯罪事實；又
  不能證明被告犯罪者，即應諭知無罪之判決，刑事訴訟法第15
  4 條第2 項、第301 條第1 項分別定有明文。次按事實之認定
  ，應憑證據，如未能發現相當證據，或證據不足以證明，自不
  能以推測或擬制之方法，為裁判基礎；且認定犯罪事實所憑之
  證據，雖不以直接證據為限，間接證據亦包括在內，然而無論
  直接證據或間接證據，其為訴訟上之證明，須於通常一般之人
  均不致有所懷疑，而得確信其為真實之程度者，始得據為有罪
  之認定，倘其證明尚未達到此一程度，而有合理之懷疑存在而
  無從使事實審法院得有罪之確信時，即應由法院為諭知被告無
  罪之判決，最高法院40年度台上字第86號判例、76年度台上字
  第4986號判例可資參照。再按刑法上故意犯之成立，除需行為
  人之行為於客觀上符合構成要件該當性外，尚須行為人主觀上
  有犯罪之意思，即故意，始足當之。是以，刑法第185 條之4
  之駕駛動力交通工具肇事致人死傷逃逸罪之成立，需行為人知
  悉其有肇事致人死傷之事實，暨仍基於逃逸之意思故為逃逸始
  足當之。
(二)本件公訴人認被告涉有上揭公共危險之犯行，無非係以被告之
  供述、證人乙○○之證述、亞東紀念醫院診斷證明書、道路交
  通事故調查報告表、交通事故談話紀錄表、台灣省臺北縣區車
  輛行車事故鑑定委員會鑑定意見書為其主要論據。惟訊據被告
  堅決否認有何肇事逃逸之犯行，並辯稱：伊並沒有肇事逃逸的
  意思，當時伊撞到告訴人後，有把他從馬路中間扶到馬路旁邊
  ，告訴人的小姨子乙○○也在場，並給伊現金新臺幣（下同）
  500 元，後來沈妘臻說息事寧人並叫伊可以離開，所以伊拿錢
  後就離開，況且當時車流量很大，有很多人圍觀，伊不可能未
  經對方之同意就離去等語置辯。
(三)證據能力之意見：
1.告訴人於警詢及偵訊之指訴部分：
(1)按被告以外之人於審判外之言詞或書面陳述，除法律有規定者
  外，不得作為證據；被告以外之人於審判外之陳述，經當事人
  於審判程序同意作為證據，法院審酌該言詞陳述或書面陳述作
  成時之情況，認為適當者，得為證據，刑事訴訟法第159 條第
  1 項、第159 條之5 第1 項分別定有明文。查警方對告訴人進
  行詢問時，依同法第196 條之1 第2 項之規定，無庸踐行具結
  程序，而被告既對告訴人於警詢中所為之陳述，肯認具有證據
  能力（見本院94年8 月1 日準備程序筆錄第3 頁），本院經審
  酌結果，認該警詢筆錄作成時之情況亦無不當，揆諸前揭法條
  所示，告訴人於警詢中之陳述自應具有證據能力。
(2)按告訴人係向司法警察機關或偵查機關申告犯罪事實而要求訴
  追之人，其於我國刑事訴訟法中，並非法定列舉之獨立證據方
  法，若以告訴人所陳親身經歷之被害經過，作為認定犯罪事實
  之依據時，乃居於證人之地位，亦即其證據方法為證人，必須
  踐行有關證人之證據調查程序，除非其有依法不得令其具結之
  情形，否則事實審法院應命其具結，若依法應具結而未具結時
  ，該告訴人有關被害事實之陳述，無證據能力，法院不得援其
  陳述作為判決之基礎，最高法院93年度台上字第5964號著有判
  決可資參照。又按刑事訴訟法第158 條之3 規定：「證人、鑑
  定人依法應具結而未具結者，其證言或鑑定意見，不得作為證
  據。」，其立法理由乃在擔保該證言或鑑定意見，係據實陳述
  或公正誠實之可信性，故未依法具結者，依證據絕對排除原則
  ，當然無證據能力不得作為證據，自不得因當事人於審判程序
  之同意，或於法院調查證據時，知有同法第159 條第1 項不得
  作為證據之情形，而未於言詞辯論終結前聲明異議，逕認未經
  具結之證言或鑑定意見，亦得作為證據，亦即適用同法第159
  條之5 第1 項、第2 項之情形時，亦應受同法第158 條之3 規
  定之限制，最高法院94年度台上4436號著有判決可資參照。則
  告訴人於偵訊時，並未依法具結乙節，此有訊問筆錄二份（詳
  見偵查卷第48至52、56至58頁）附卷可證，則參諸前開判決意
  旨，縱使被告對告訴人於偵查中所為之指訴，肯認具有證據能
  力（見本院94年8 月1 日準備程序筆錄第3 頁），本院仍應認
  告訴人於偵查中之指訴，無證據能力，不得採為判決之基礎。
2.證人乙○○於警詢之證述部分：參酌前開1.(1)之說明，警方對
  證人進行詢問時，無庸踐行具結程序，而被告既對證人乙○○
  於警詢中所為之陳述，肯認具有證據能力（見本院94年8 月1
  日準備程序筆錄第3 頁），則本院經審酌結果，認該警詢筆錄
  作成時之情況亦無不當，揆諸前揭法條所示，證人乙○○於警
  詢中之陳述自應具有證據能力。
(四)經查：
1.被告於上開時間、地點，騎乘機車撞擊告訴人，致告訴人受有
  前揭傷勢之事實，業據被告坦承不諱，核與告訴人之指訴、證
  人乙○○及丙○○證述之情節相符，並有亞東紀念醫院診斷證
  明書、板橋中興醫院特種診斷證明書、道路交通事故調查報告
  表、交通事故談話紀錄表各乙份在卷可證，堪以認定屬實，合
  先敘明。
2.被告於肇事後，有下車協助將告訴人從肇事處移至分隔島及路
  旁，嗣與告訴人之親屬即其妻之妹妹乙○○在肇事現場之分隔
  島商討賠償事宜，證人乙○○因不清楚肇事過程，而同意賠償
  被告之機車修理費並交付500 元給被告後，被告於救護車或警
  車到場前，業已駛離現場乙節，業據被告迭於警詢、偵訊及本
  院訊問時均供承：伊於肇事後，與路人將丁○○抬到路旁；伊
  跟丁○○之親屬即乙○○在分隔島商討責任事宜超過5 分鐘，
  其他時間伊有查看丁○○傷勢，而伊留在現場的時間約10幾分
  鐘；丁○○突然從停在車道上的箱型車前面衝出來，伊發現他
  時已經來不及煞車，才會撞上去；乙○○拿500 元給伊，說要
  給伊修理機車，且說要息事寧人，叫伊可以離開，伊沒有留下
  聯絡方式就走了，當時伊沒有看到救護車等語明確，核與證人
  即告訴人丁○○到院具結證述：與被告發生車禍後，被告及路
  人有將我扶到分隔島靠近斑馬線處，我打電話告訴我太太說我
  被撞，她就來到現場，當時被告還在現場，我太太請他們就把
  我從分隔島移到路邊，之後我太太打電話給乙○○，乙○○也
  來到場；乙○○與被告在肇事處之分隔島交談，但我沒有注意
  乙○○跟被告溝通的情形，也不知道被告後來如何離開的，也
  不知道他是在救護車到場後或之前離開；當時我沒有請被告留
  下聯絡方式，因為當時我都在注意我的腳，沒有注意這個問題
  ；我有聽到路人跟我太太說你們這樣不對，應該打電話報警，
  當時我頭暈暈的，好像有聽到是路人打電話報警的；我太太及
  乙○○到場時，被告還在現場；當時是禮拜天，車流很多等語
  （詳見本院94年9 月23日審理筆錄第4 至8 頁），及證人乙○○到院具結證述：剛開始我跟我姐姐在餐廳，我姐姐說姐夫（
  即告訴人）開車撞人，她出去後又打電話給我說我姐夫被車撞
  、人在分隔島，我就趕快從餐廳衝出去看，看到我姐夫在分隔
  島上；後來我姐夫被抬到分隔島上，我與被告在分隔島商談，
  被告說他的車子是新的，撞到後有擦痕，且要送朋友去醫院，
  而路旁的人慫恿說對方車子也有壞掉，你就給人家錢就是了，
  我看到被告的機車斜板、導流板、方向燈有擦痕，我說我姐夫
  也有受傷，被告跟我要機車修理費，當時我身上只有500 元，
  所以給被告500 後，他就離開；我沒有跟被告要他的聯絡方式
  ，他拿錢後就馬上離開，我來不及留下他的聯絡方式，是後來
  有人喊要記下他的車牌，我才趕快注意，當時已經距離30公尺
  ；我跟被告溝通約2 、3 分鐘；我在警詢稱是一位路人在旁叫
  被告拿到機車修理費用就離開，所以被告就離開現場等語實在
  ；我不記得被告是否在救護車來之前就離開；我們有談論到誰
  對誰錯，我說你撞到人就不對，被告一直說他的車子壞掉，人
  也受傷；我到場時，被告的機車停在分隔島，在路邊及分隔島
  均有路人圍觀，路邊的商家也有出來看等語（詳見上開筆錄第
  9 至13頁）；以及證人丙○○亦到院具結證述：當天被告載我
  ，我看到丁○○從路旁衝出來，我們撞到他後，我們人車摔倒
  ，丁○○倒在路中間，我將機車扶正後牽到分隔島，被告及路
  人將丁○○抬到分隔島；之後乙○○到場時，丁○○已經被抬
  到路邊，被告與乙○○就在分隔島談，我在旁邊聽他們在談丁○○突然從路口衝出來才撞到他，路人也說是他們的錯，談的
  結果是他們拿500 元給被告和解，路人說要報警，他們說不用
  ，我們本來也有想要報警，但他們說不要，他們知道是他們的
  錯，不要報警，我們就離開；行人沒有走斑馬線，又突然衝出
  來，他的腳雖然有受傷，但事實上是他們的錯；被告拿了500
  元後，我有問他這樣ok了嗎，他說路人都說沒有問題，我們可
  以走了；我們離開時，救護車還沒有來等語（詳見本院卷第14
  至18頁）之情節相符，是上開事實，堪以認定無訛。況衡諸常
  情，被告於肇事後在現場停留之時間長達約10分鐘之久，且係
  與告訴人親屬乙○○商討賠償事宜，況肇事現場車流很大，並
  有不少的圍觀民眾，茍被告有肇事逃逸之故意者，何以不迅速
  駛離現場，反而留在現場與被害人親屬商討賠償事宜？是被告
  辯稱其無逃逸之意思，應堪採信。又揆諸刑法第185 條之4 處
  罰肇事逃逸之目的即在促使肇事者在肇事後能儘速協助傷患就
  醫，避免任由傷患於現場延誤就醫而造成更大之不幸，並能留
  在現場協助調查肇事原因及責任歸屬，而本件被告於肇事後，
  有留在現場協助救助被害人，但因認自己並無過失，且於被害
  人親屬到場後，與渠等商討賠償事宜，在取得500 元之賠償後
  ，認為自己已無責任而騎乘機車離去，其主觀上尚難認有何肇
  事逃逸之犯意，故與駕車肇事致人死傷而逃逸之公共危險罪尚
  屬有間，自不能徒以被告肇事後未能留下聯絡方式或報警處理
  或叫救護車將被害人送醫，即遽認被告有畏罪逃逸之故意。
3.另卷附亞東紀念醫院診斷證明書、道路交通事故調查報告表、
  交通事故談話紀錄表、台灣省臺北縣區車輛行車事故鑑定委員
  會鑑定意見書，只能證明被告確於公訴人所指之時地與告訴人
  發生車禍，肇致告訴人受有前開傷勢，而不能證明被告有明知
  肇事且致人受傷而逃逸之犯行。至告訴人於警詢時指訴：發生
  車禍後，我跌坐在行人穿越道上，路人報案叫救護車將我送醫
  ，被告於肇事後逃逸云云，以及證人乙○○於偵訊時證述：我
  給被告500 元後，路人說要報警，他聽到有人要報警就馬上走
  了，我沒有告訴他或同意他離開云云，然參諸前揭渠等及證人
  丙○○於本院審理時均證述：被告與乙○○在分隔島商談，丁○○當時在路旁等語一致，況證人乙○○亦於警詢及本院審理
  證述：是一位路人在旁叫被告拿到機車修理費就離開，所以被
  告就離開現場；被告離開後距離30公尺，有路人說要記下車牌
  ，我才注意看等語。是前開告訴人於警詢之指訴及證人乙○○
  於偵查中之證述，均核與渠等於本院審理時具結證述情節有異
  ，且與事實不符，而不足採信。故本件並無其他證據足資證明
  被告係於肇事後畏罪逃逸。
(四)綜上所述，被告雖於肇事後騎乘機車離開現場，然其主觀上既
  無肇事逃逸之意思，即難以刑法第185 條之4 之罪相繩。此外
  ，本院復查無其他證據足證被告有何公訴人所指駕駛動力交通
  工具肇事致人受傷後逃逸之犯行，故不能證明被告犯罪，揆諸
  首揭說明，自應為無罪之諭知。
三、公訴不受理部分：
(一)按告訴乃論之罪，告訴人於第一審辯論終結前得撤回其告訴；
  又告訴經撤回者，應諭知不受理之判決，且得不經言詞辯論為
  之，刑事訴訟法第238 條第1 項、第303 條第3 款及第307 條
  分別定有明文。
(二)本件告訴人丁○○告訴被告甲○○過失傷害部分，起訴書認被
  告係觸犯刑法第284 條第1 項前段之罪，而依同法第287 條前
  段之規定，須告訴乃論。
(三)茲據告訴人於本院94年8 月11日準備程序中當庭撤回其告訴乙
  節，此有上開筆錄及刑事撤回告訴聲請狀各乙份在卷可稽。則
  揆諸上開之說明及規定，被告被訴過失傷害之犯行部分，應不
  經言詞辯論，諭知不受理之判決。
據上論斷，應依刑事訴訟法第301 條第1 項、第303 條第3 款、
第307 條，判決如主文。
本案經檢察官到朱學瑛庭執行職務。
中　　華　　民　　國　　94　　年　　10　　月　　7　　日
                  刑事第十四庭  審判長法　官  黎錦福
                                      法　官  曾正耀
                                      法　官  饒金鳳
以上正本證明與原本無異。
如不服本判決應於送達後10日內向本院提出上訴狀。
                                      書記官  王春森
中　　華　　民　　國　　94　　年　　10　　月　　7 　　日
